最高法院刑事判決　　　　　　九十四年度台上字第二五七八號
　　上　訴　人　甲○○
　　　　　　　　　　　　（現另案於台灣台中監獄執行中）
上列上訴人因殺人案件，不服台灣高等法院台中分院中華民國九
十四年二月十六日第二審判決（九十三年度上重訴字第五四號，
起訴案號：台灣彰化地方法院檢察署九十三年度偵字第一一三八
號），提起上訴，本院判決如下：
    主  文
原判決撤銷，發回台灣高等法院台中分院。
    理  由
本件原判決維持第一審依牽連犯之例，從一重論處上訴人甲○○
殺人罪刑（處無期徒刑、褫奪公權終身），駁回上訴人在第二審
之上訴，固非無見。
惟查：(一)、按民國（下同）九十二年二月六日修正公布之刑事訴
訟法第一百五十九條第一項規定：被告以外之人於審判外之言詞
或書面陳述，除法律有規定者外，不得作為證據。上開規定並於
同年九月一日施行。本件係於九十三年五月十九日繫屬於第一審
法院，自應適用上開規定，方始適法。原判決理由一之(二)內援引
證人楊永發、陳連榮於警訊及偵查中之供述，作為認定上訴人罪
刑之證據（原判決第四頁倒數第四行至第五頁第四行）。惟卻未
說明上開證人於審判外之陳述，究竟在法律上如何符合例外之規
定得作為證據之理由，於法已難謂合。(二)、科刑判決書，須將認
定之犯罪事實及其他與論罪科刑有關之事項，明白認定，詳細記
載，並於理由欄內說明其憑之證據，使事實與理由兩相一致，方
始適合。原判決於事實欄記載上訴人持西瓜刀在後追逐陳文華，
追到時即先朝陳文華之背後砍殺一刀，陳文華受傷後欲逃離，但
上訴人仍窮追不捨，再度追及陳文華後，繼續朝陳文華背後砍殺
七刀，其中砍往後頸一刀……造成陳文華……出血不治死亡等情
（原判決第二頁第十行至第十五行）。核與判決理由一之(三)內載
敘：上訴人嗣因酒後忿恨難消，進而頓萌殺人之犯意，持上揭西
瓜刀朝陳文華之背部砍殺六刀，頸部二刀，造成陳文華死亡（原
判決第五頁第五行以下），就陳文華背部、頸部之刀傷情節互有
出入，並不相適合。況稽之卷附解剖鑑定書所載示，陳文華共受
有頸部刀傷二處，背部刀傷六處（見相驗卷第六十七頁）。亦與
原判決事實所認定上訴人共向陳文華的背部砍殺八刀，其中一刀
砍往後頸一刀，有所不一，復有證據上理由矛盾之違誤。(三)、再
者，上訴人於原審公設辯護人所提出之辯護書中主張：「(二)、被
告案發前已喝了許多酒，情緒亢奮，以致無法控制情緒。」（見
原審卷第七十二項），其依警製酒精測定值之記載，上訴人於遭
逮捕之後，隨即於九十三年二月三日下午十四時十四分進行酒精
濃度檢測，吐氣所含酒精成分為每公升達一點三二亳克（見相驗
卷第三十五頁）。原審就上訴人上開有利於己之主張，疏未綜合
上訴人行為時之精神狀態詳加衡情酌理予以審定，又未說明上開
辯解何以不採，亦同有判決理由不備之違法。上訴意旨執此指摘
原判決不當，非無理由，應認原判決有撤銷發回更審之原因。
據上論結，應依刑事訴訟法第三百九十七條、第四百零一條，判
決如主文。
中　　華　　民　　國　九十四　年　　五　　月 　十九　 日
                      最高法院刑事第八庭
                          審判長法官  呂　潮　澤
                                法官  吳　昆　仁
                                法官  孫　增　同
                                法官  吳　昭　瑩
                                法官  趙　文　淵
      本件正本證明與原本無異
                                      書  記  官
中　　華　　民　　國　九十四　年　　五　　月　二十五　日
                                                      V
